【裁判字號】    98,抗,796
【裁判日期】    980827
【裁判案由】    撤銷通緝
【裁判全文】
臺灣高等法院刑事裁定                   98年度抗字第796號
抗  告  人
即  被  告  甲○○
                    原籍設臺北.
上列抗告人因加重毀謗案件，不服臺灣臺北地方法院中華民國98
年7月10日裁定（98年度他更字第1號），提起抗告，本院裁定如
下：
    主  文
抗告駁回。
    理  由
一、抗告意旨略以：被告於96年6月12日喪失中華民國國籍後，
    每年入出境我國次數均達10次以上，且入境後停留時間均僅
    數日，絕大部分均在境外，足見被告長年移居日本而未實際
    居住於原戶籍，雖被告偶因入境借住於父母住所即原戶籍地
    處，但並無繼續久住於該址之意思，原審對該址所為之寄存
    送達是否有合法送達效力，自有詳加認定釐清之必要。且原
    審於97年9月17日寄發97年10月13日調查傳票前既已知悉被
    告喪失國籍，並於96年2月9日出境後即無入境紀錄等情，已
    符合刑事訴訟法第59條公示送達要件，自應將該次傳票為公
    示送達，原審逕對被告喪國籍前之戶籍地址寄存送達即非合
    法，被告對本案一無所悉，殊難想像有何故不到庭或逃匿之
    情事，請求撤銷原審裁定云云。
二、按「被告逃亡或藏匿者，得通緝之。」刑事訴訟法第84條規
    定甚明，又程序事實無庸經嚴格證明，以經自由證明已足，
    而被告於法院審理中，有無逃亡或藏匿之事實，即屬程序之
    事實。是法院只須有相當之證據足認被告有逃亡或藏匿之事
    實存在時，自可合法通緝被告。
三、經查：
(一)被告雖於96年6月12日喪失中華民國國籍，惟其喪失我國國
    籍後可查得之原設籍地址仍為臺北市○○區○○路330巷59
    號2樓，此有個人基本資料在卷可稽（迄至98年4月21日均仍
    如此），且該處住有被告之父曾瑞鵠、被告之母曾江秀卿、
    被告之胞弟曾振強等人，有上址之全戶基本資料在卷可稽（
    見他字卷第55號第76頁至第78頁），被告亦自承其入境時均
    借住於父母住處，顯見被告與父母家人間仍保持一定聯絡關
    係。又被告辯稱其移居日本，應依法為公示送達云云，然公
    示送達並非通緝前法定應踐行之送達程序，且被告曾於97年
    6月12日前往士林地檢署背信案出庭應訊，該次傳票係送達
    至上開地址，由被告之母曾江秀卿簽收傳票，偵訊筆錄所載
    之住居所亦為該址，有臺灣士林地方法院檢察署98年4月9日
    士檢清安廣98偵1068字第10798號函檢附之筆錄、傳票等影
    本（見他字卷第48頁至第57頁）附卷足稽，益徵原審法院據
    此地址於97年9月22日以寄存送達之方式合法傳喚被告於97
    年10月13日下午2時20分到庭接受訊問，應可為被告家人知
    悉，並代為轉達被告，故被告辯稱自始不知其涉犯加重誹謗
    案件云云，當屬卸責之詞，無可採信。
(二)況被告另案之指定送達代收人並非原法院通緝時所得查知，
    被告於前開加重誹謗案件審理中亦從未向原法院陳報其於日
    本之住居所、公司聯絡地址或陳明送達代收人到院（此與士
    檢另案、北檢另案顯有不同），顯見被告有意規避法院傳喚
    ，而匿居國外情灼有徵，原法院既無從查悉上址以外之其他
    住居所，遂據此傳喚、拘提被告，當無違誤之處。另原法院
    於98年3月30日調查被告到案之情形，被告並未到庭，原辯
    護人已陳明被告目前人在日本，因不願受到司法警察逮捕而
    不願回國歸案，有該次訊問筆錄為憑（見他字卷第30頁），
    則被告既經合法傳拘無故不到而逃匿，現已出境且喪失我國
    國籍，又明知法院定期開庭仍不願返國就訊，自應認通緝原
    因尚未消滅且有通緝必要，揆諸首揭法律明文，本案對被告
    之通緝自無撤銷之理，原審據此駁回被告撤銷通緝之聲請，
    經核於法並無不合。是被告執上理由提起抗告，為無理由，
    應予駁回。
據上論斷，應依刑事訴訟法第412條，裁定如主文。
中    華    民    國    98    年    8    月    27    日
                  刑事第十五庭審判長法  官  吳昭瑩
                                    法  官  李正紀
                                    法  官  李釱任
以上正本證明與原本無異。
不得再抗告。
                                    書記官  魏淑娟
中    華    民    國    98    年    8     月    28    日


司法院資訊處製作；財團法人民間司法改革基金會備份。
